臺灣南投地方法院民事裁定
110年度消債更字第29號
聲  請  人  
即  債務人  蔡淑娟  
代  理  人  潘仲文律師(法扶律師)
相  對  人  
即  債權人  安泰商業銀行股份有限公司


法定代理人  丁予康  


相  對  人  
即  債權人  華南商業銀行股份有限公司

法定代理人  張振芳  


相  對  人  
即  債權人  國泰世華商業銀行股份有限公司

法定代理人  郭明鑑  
代  理  人  吳俊鴻  
相  對  人  
即  債權人  匯豐(台灣)商業銀行股份有限公司


法定代理人  麥康裕  


相  對  人  
即  債權人  臺灣新光商業銀行股份有限公司

法定代理人  李增昌  
代  理  人  陳怡君  
相  對  人  
即  債權人  板信商業銀行股份有限公司

法定代理人  張明道  
代  理  人  許瑋玲  
相  對  人  
即  債權人  遠東國際商業銀行股份有限公司


法定代理人  侯金英  
代  理  人  宗雨潔  
相  對  人  
即  債權人  玉山商業銀行股份有限公司


法定代理人  黃男州  
代  理  人  莊凱鈞  
相  對  人  
即  債權人  中國信託商業銀行股份有限公司


法定代理人  利明献  


相  對  人  
即  債權人  第一金融資產管理股份有限公司

法定代理人  施志調  
代  理  人  鄭智敏  
相  對  人  
即  債權人  台新資產管理股份有限公司

法定代理人  吳統雄  
代  理  人  尚瑞強  


相  對  人  
即  債權人  滙誠第一資產管理股份有限公司

法定代理人  莊仲沼  


相  對  人  
即  債權人  富邦資產管理股份有限公司

法定代理人  洪主民  


相  對  人                      
即  債權人  萬榮行銷股份有限公司

法定代理人  呂豫文  


相  對  人  
即  債權人  裕融企業股份有限公司

法定代理人  嚴陳莉蓮


上列當事人間更生事件，本院裁定如下：
    主  文
聲請人即債務人乙○○自民國一百一十年十一月四日十六時起開始
更生程序。
命司法事務官進行本件更生程序。
    理  由
一、按債務人對於金融機構負債務者，在聲請更生前，應向最大
    債權金融機構請求協商債務清償方案，或向其住、居所地之
    法院或鄉、鎮、市、區調解委員會聲請債務清理之調解，消
    費者債務清理條例（下稱消債條例）第151條第1項定有明文
    。
二、經查：聲請人即債務人（下稱聲請人）因認自身有不能清償
    債務之情，於民國110年4月22日以書面向本院聲請與相對人
    即債權人（下稱相對人）進行債務清理之調解，經本院以11
    0年度司消債調字第30號前置調解事件受理在案；惟因相對
    人即最大債權金融機構安泰商業銀行股份有限公司認無調解
    實益，表明於調解期日不到場，致於110年5月24日調解不成
    立，經本院核發調解不成立證明書等節，業經本院依職權調
    取本院110年度司消債調字第30號前置調解事件卷宗審閱無
    訛，堪認屬實。又聲請人於調解不成立日起20日內之110年5
    月31日，即向本院聲請更生（見本院卷第17頁之聲請狀上收
    文戳章），是應將其於110年4月22日所為之調解聲請，視為
    更生聲請，不另徵收聲請費；從而，本件聲請程序，尚屬適
    法，先予敘明。
三、次按債務人不能清償債務或有不能清償之虞者，得依本條例
    所定更生或清算程序，清理其債務；債務人無擔保或無優先
    權之本金及利息債務總額未逾新臺幣（下同）1,200萬元者
    ，於法院裁定開始清算程序或宣告破產前，得向法院聲請更
    生，消債條例第3條、第42條第1項定有明文。再按法院開始
    更生程序之裁定，應載明其年、月、日、時，並即時發生效
    力；法院裁定開始更生或清算程序後，得命司法事務官進行
    更生或清算程序，必要時，得選任律師、會計師或其他適當
    之自然人或法人一人為監督人或管理人，消債條例第45條第
    1項、第16條定有明文。
四、聲請意旨略以：聲請人積欠相對人已知之債務總額為264萬1
    ,461元，有不能清償債務之情事，未逾1,200萬元；聲請人
    現在大盤大五金賣場任職，擔任賣場服務人員，每月固定收
    入約為2萬8,500元，扣除每月個人生活必要支出約1萬4,866
    元、扶養1名未成年子女必要支出約7,433元，尚有餘額，雖
    不足以清償債務，惟仍可履行更生方案；聲請人並無清算或
    破產等事件現繫屬於法院，爰依法聲請更生等語。
五、經查：
　㈠聲請人現在大盤大五金賣場任職，擔任賣場服務人員，每月
    固定收入約為2萬8,500元乙節，有該賣場開立之薪資袋、11
    0年考勤卡式報表可佐（見前置調解卷第43頁、本院卷第261
    至263頁、第309頁），堪認聲請人應有固定收入約2萬8,500
    元，而有清償債務之可能。
  ㈡聲請人主張其每月個人生活必要支出約為1萬4,866元；其另
    須與其餘扶養義務人共2人，共同扶養1名未成年子女，每月
    扶養必要支出約為7,433元；從而，其每月個人生活及扶養
    之必要支出共計為2萬2,299元等情。本院考量聲請人之負債
    現況，其日常生活所需費用，自應節制開支，不得有超越一
    般人最低生活標準之享受，其對他人扶養程度，亦應有所限
    度，不應與一般人相當，以免有失衡平，故參酌消債條例第
    64條之2所定債務人及其共同生活親屬所必要生活費數額之
    認定標準，以最近1年衛生福利部或直轄市政府所公告當地
    區每人每月最低生活費（110年度臺灣省每人每月最低生活
    費）1.2倍計算數額即1萬5,946元（計算式：1萬3,288元×1.
    2 倍≒1萬5,945.6元，小數點以下四捨五入），作為必要支
    出之標準，除有特殊情形並有證據證明者外，不宜超出此金
    額之範圍。衡以聲請人前開所列每月個人生活必要支出金額
    約為1萬4,866元，未逾越上開1萬5,946元之範圍，尚屬相當
    。又衡以聲請人子女1人，目前為未成年，且未領有社會補
    助或津貼，由聲請人與其餘扶養義務人2人共同負擔其等扶
    養費用，誠屬合理；且聲請人前開所列每月扶養必要支出金
    額為7,433元為範圍，未逾越7,973元之範圍（計算式：1萬5
    ,946元／2扶養義務人=7,973元），尚屬合理。從而，堪認聲
    請人主張其每月個人生活及扶養之必要支出約為2萬2,299元
    （計算式：1萬4,866元+7,433元=2萬2,299元），屬合理之
    支出範圍。則聲請人每月固定收入約2萬8,500元，於扣除個
    人生活及扶養之必要支出約2萬2,299元後，每月尚有餘額約
    6,201元，可資作為清償債務之基礎。
  ㈢依相對人安泰商業銀行股份有限公司陳報至110年7月19日止
    ，其債權額（含本金、利息）為166萬1,171元、相對人華南
    商業銀行股份有限公司陳報至110年7月19日止，其債權額（
    含本金、利息）為17萬3,233元、相對人國泰世華商業銀行
    股份有限公司陳報至110年7月19日止，其債權額（含本金、
    利息）為47萬5,676元、相對人甲○(台灣)商業銀行股份有限
    公司陳報至110年7月29日止，其債權額（含本金、利息）為
    22萬7,963元、相對人臺灣新光商業銀行股份有限公司陳報
    至110年7月19日止，其債權額（含本金、利息）為55萬9,84
    7元、相對人板信商業銀行股份有限公司陳報至110年7月18
    日止，其債權額（含本金、利息）為11萬1,919元、相對人
    遠東國際商業銀行股份有限公司陳報至110年7月19日止，其
    債權額（含本金、利息）為20萬1,114元、相對人玉山商業
    銀行股份有限公司陳報至110年7月19日止，其債權額（含本
    金、利息）為17萬4,535元、相對人中國信託商業銀行股份
    有限公司陳報至110年7月19日止，其債權額（含本金、利息
    ）為15萬8,594元、相對人第一金融資產管理股份有限公司
    陳報至110年7月19日止，其債權額（含本金、利息）為112
    萬4,103元、相對人萬榮行銷股份有限公司陳報至110年7月1
    9日止，其債權額（含本金、利息）為73萬8,521元、相對人
    台新資產管理股份有限公司陳報至110年7月19日止，其債權
    額（含本金、利息）為49萬6,585元、相對人滙誠第一資產
    管理股份有限公司陳報至110年7月19日止，其債權額（含本
    金、利息）為43萬4,425元、相對人富邦資產管理股份有限
    公司陳報至110年7月19日止，其債權額（含本金、利息）為
    20萬1,922元、相對人裕融企業股份有限公司陳報至110年10
    月4日止，其債權額（含本金、利息）為72萬4,416元，合計
    上開債權總額（含本金、利息）為746萬4,024元。然而，聲
    請人名下僅有一輛2020年生產之自小客車，別無其他財產，
    有財產稅總歸戶財產查詢清單、高額壽險資訊連結作業資料
    等件在卷可查（見本院卷第101至111、121至123頁），再衡
    其現有收支狀況，足認其確有不能清償債務之情事，已合於
    聲請更生之要件，自應予其有透過更生程序加以重建經濟生
    活之機會，俾符消債條例之立法本旨。
六、綜上所述，本件聲請人有不能清償債務之情事，又所負無擔
    保或無優先權之債務總額未逾1,200萬元，且未經法院裁定
    開始清算程序或宣告破產，復查無消債條例第6條第3項、第
    8條或第46條各款所定應駁回更生聲請之事由存在，則聲請
    人聲請更生，應屬有據，自應准許。
七、爰依首揭規定，裁定如主文。　　
中　　華　　民　　國　  110　　年　　11 　月　  4     日
                    民事第二庭法  官  葉峻石
以上正本係照原本作成。
本裁定不得抗告。
中　　華　　民　　國　  110　　年　　11 　月　  4     日
                               書記官 沈柏樺